臺灣臺中地方法院刑事判決　　　　　　　　　　　　八十九年度易字第四三五二號
　　公　訴　人　台灣台中地方法院檢察署檢察官
　　被　　　告　乙○○
右列被告因竊盜等案件，經檢察官提起公訴（八十九年度偵字第五五一○號），本院
判決如左：
    主  文
乙○○以加害財產之事，恐嚇他人，致生危害於安全，處有期徒刑肆月，如易科罰金
，以參佰元折算壹日。扣案之行動電話手機壹支、門號0000000000號之Ｇ
ＳＭ卡壹片，均沒收。
    事  實
一、乙○○於民國八十八年十一月三十日下午四時許，在台中市○○路八八四巷二五
    號前，見車牌號碼ＰＤ－二０四八號自用小客車（丙○○所有，交給其弟丁○○
    使用）停放在此，後車廂蓋未掩上，車旁有丁○○之台中商業銀行、世華聯合商
    業銀行、台新商業銀行、泛亞商業銀行存摺各一本，與在職證明書、美商人壽保
    卡、地籍謄本、扣繳憑單、勞工保險卡、該輛自小客車之車籍資料、行車執照、
    汽車保險卡各一件，及印章一枚等物散落在地，於拾取後，從行車執照所示，確
    認此等證件資料與該輛自小客車有關。乙○○隨即於同日，依上述拾得之在職證
    明書所載，輾轉取得丁○○使用之0000000000號行動電話號碼，而以
    其所有之0000000000號行動電話聯繫丁○○，於確定上述自小客車及
    證件資料為丁○○所失竊後，為要求對方給付其拾獲之報酬新台幣（下同）五千
    元，竟在電話中揚言「先付款再帶你去取車，若沒有付款的話，你的車子及證件
    將沒有辦法取回」，以上述加害財產之事恐嚇丁○○，使其心生畏懼，致生危害
    於安全，遂同意約定在台中市○○路○段與旱溪西路附近之拖吊停車場前交款。
    嗣於八十八年十一月三十日晚間八時三十分許，乙○○依約前往取款，在台中市
    ○○路○段與旱溪西路口之堤防旁，即該處拖吊停車場對面之河堤步道上，正使
    用其0000000000號行動電話與丁○○聯絡見面付款事宜時，為埋伏之
    員警當場查獲，並扣得其用以恐嚇丁○○之該支行動電話手機、門號00000
    00000號之ＧＳＭ卡一片，及從其身上起出上述丁○○失竊之證件資料，再
    經其帶同至前址尋得該輛自小客車。
二、案經丙○○、丁○○訴由臺中市警察局第五分局報請臺灣台中地方法院檢察署檢
    察官偵查起訴。
    理  由
一、訊據被告乙○○固坦承有於右開時、地拾獲告訴人丁○○之證件資料，及發現其
    失竊之自小客車，而依其在職證明書聯繫其服務之公司，輾轉取得丁○○之行動
    電話號碼後，以其所有經扣案之行動電話聯繫之，告知對方拾獲上述物件，要求
    給予三、四千元之報酬等情節；惟矢口否認有於電話中恐嚇丁○○，辯稱：其已
    於電話中告知該輛自小客車停放之地點，並未表示須先付款，才肯告知車輛之停
    放地點，其不過單純要求一些報酬云云。經查：
    (一)該輛車牌號碼ＰＤ－二０四八號自小客車為告訴人丙○○所有，交給其弟即告
      訴人丁○○使用，車內放置丁○○所有詳如前述之證件資料，丁○○於八十八
      年十一月二十八日上午七時三十分許，在台中縣豐原巿安康路一００號前發現
      該車失竊等事實，業據告訴人丙○○、丁○○分別陳明在卷（見偵查卷第十－
      十一、二四－二五頁），互核相符，並有車籍作業系統－查詢認可資料一紙在
      卷足明（見偵查卷第三一頁）。
    (二)惟被告並無於前開時、地竊取該輛自小客車，此有詳如本理由欄後述三所載之
      理由可參，因尚無積極、適合之證據可以證明被告竊取之。而被告於八十八年
      十一月三十日下午四時許，在台中市○○路八八四巷二五號前，發覺該車之後
      車廂蓋未掩上，車旁有前述證件資料散落一地，於拾取後，從行車執照所示，
      確認此等證件資料與該輛自小客車有關，而於同日，依所拾得在職證明書之記
      載，輾轉取得丁○○使用之0000000000號行動電話號碼，再以其所
      有之0000000000號行動電話聯繫告訴人丁○○等事實，除為被告供
      承無誤外，並核與告訴人丁○○於警訊時所陳述：「乙○○是先打電話來稱拾
      獲我證件，問我要不要，我回答要，後乙○○又稱找到我的車，問我要不要車
      子，我回答要將車拿回來‧‧‧」等語相符（見偵查卷第十頁背面第十二－十
      四行），且有從被告身上起出前述證件資料發還告訴人之贓物保管收據一覽表
      一份在卷可證（見偵查卷第三０頁）。依上述事實，足見被告應無將該輛自小
      客車及詳如前述之證件資料，據為自己或第三人所有之意思。
    (三)又被告坦承與告訴人丁○○取得聯繫，在電話中確認對方失竊後，向丁○○表
      示已尋獲該輛自小客車，而要求給付三、四千元報酬等情節，核與丁○○於檢
      察官八十九年四月二十一日偵訊時，所指訴：「他（指被告）告訴我他撿到存
      款簿，沒有說找到車子，他原來要送到東勢給我，隔二十分鐘，他又打電話給
      我，問我有無丟掉車，我問他是否為紅色車子，他說他朋友跟警察聯絡，有找
      到車子，可能要求一些報酬」、「他說車子停在路邊，存款簿是車外發現，但
      他不願說車子何處發現，我回到家跟他聯絡時，他跟我講要五千元」等語（見
      偵查卷第三十七頁），大致相符，被告確有向告訴人丁○○要求報酬無誤。既
      其已經要求報酬，應有確定之數額，告訴人始終供稱為五千元，顯較可信。
    (四)按拾得遺失物者，應通知其所有人。不知所有人，或所有人所在不明者，應為
      招領之揭示，或報告警署或自治機關，報告時，應將其物一併交存。拾得物經
      揭示後，所有人不於相當期間認領者，拾得人應報告警署或自治機關，並將其
      物交存。遺失物拾得後六個月內，所有人認領者，拾得人或警署或自治機關，
      於揭示及保管費受償還後，應將其物返還之。前項情形，拾得人對於所有人，
      得請求其物價值十分之三之報酬。民法第八百零三條、第八百零四條、第八百
      零五條分別定有明文。由於不能證明被告竊取該輛自小客車，應為被告尋獲後
      通知告訴人丁○○，已如前述，民法復有上開拾得人得對所有人要求其物價值
      十分之三作為報酬之規定，則不論被告要求告訴人丁○○給付其五千元作為報
      酬，在程序上及金額方面是否完全合乎上開民法所定，尚難評價被告此舉有何
      為自己不法所有之意圖。
    (五)然告訴人丁○○於八十九年一月二十日警訊時，即已指稱：「‧‧‧剛開始我
      有問車子下落，但乙○○不願告訴我，堅持要付款後始肯告訴我下落，若不依
      約付款，我將無法找回我的汽車和證件」、「犯嫌（指被告）向我開口索取五
      千元時，我原先要求先看車，但犯嫌乙○○說：『先付款再帶你去取車，若沒
      有付款的話，你的車子和證件將沒有辦法取回』」（見偵查卷第十頁背面－第
      十一頁）。復於八十九年四月二十一日檢察官偵訊時，供稱：「（問：他有無
      恐嚇你如不交錢，要弄壞你的車子？）答：他說如果不帶錢，就不跟你說車子
      在何處」（見偵查卷第三十七頁背面）。再於同年月二十八日偵訊時，供稱：
      「（他跟你要錢有無恐嚇你？）答‧‧‧他說沒有給錢的話，車子就不會交給
      你」、「（問：他講這種話你會不會害怕？）答：我也是怕車子要不回來」等
      語（見偵查卷第四十頁背面）。始終堅稱被告有以上述加害財產之事，恐嚇告
      訴人，致生危害於安全。
    (六)而被告確實與告訴人丁○○約定於八十八年十一月三十日晚間，在台中市○○
      路○段與旱溪西路附近之拖吊停車場前見面，警方據報後，於當晚八時三十分
      許，在台中市○○路○段與旱溪西路口之堤防旁，即該處拖吊停車場對面之河
      堤步道上，發覺被告正使用其0000000000號行動電話與丁○○聯絡
      見面付款事宜時，在此查獲被告，並扣得該支0000000000號行動電
      話手機一支、ＧＳＭ卡一片，及從其身上起出前述丁○○失竊之證件資料，再
      經其帶同至前址尋得該輛自小客車等過程，不僅告訴人丁○○指訴甚明，並經
      被告於警訊時坦承無誤，且有「台中巿警察局勤務指揮中心受理各類案件紀錄
      表」影本一紙（見偵查卷第三二頁）、警方所繪製查獲被告及該輛自小客車之
      現場圖三張（見偵查卷第十四－十六頁）、該輛自小客車之照片七幀（見偵查
      卷第八－九頁）、「台中巿警察局第五分局臨檢記錄表」二紙（見偵查卷第二
      七、二八頁）、贓物保管收據一覽表一份（見偵查卷第三十頁），及被告之行
      動電話手機一支、門號0000000000號之ＧＳＭ卡一片扣案可證屬實
      。
    (七)再者，告訴人丁○○於警訊時指稱：「（問：乙○○如何向你約定地點交款？
      ）答：乙○○第一次是約在台中巿東光路，但又改約在台中巿太原路三段與旱
      溪西路之拖吊場前見面交款，即警方查獲犯嫌地點」（見偵查卷第十一頁正面
      第六－九行）；被告於警訊時，亦供稱：「‧‧‧我就跟他約地點見面（東光
      路有一條單行道盡頭），他說地點不熟，再跟他約在太原路拖吊場旁見面‧‧
      ‧」等語（見偵查卷第二十二正面第十－十一行），顯見其間曾數度聯繫，更
      換見面之地點。
    (八)觀諸前開(六)、(七)所載之事實，可知告訴人丁○○於警方查獲被告前，仍不知該
      輛自小客車之下落，否則即無須報警查獲被告，始起出該輛自小客車，被告辯
      解其已於電話中告知丁○○該輛自小客車停放之地點云云，並非事實。但被告
      要求五千元之報酬，雙方為此確曾數度聯繫，更換見面之地點等情節，又有如
      前述，其間被告均不願吐露該輛自小客車之所在，著實有抑留至取得報酬後，
      始肯交付之意。被告顯以掌握該輛自小客車為籌碼，以使告訴人不得不給與報
      酬。本院據此認為告訴人丁○○於前(五)所指訴遭被告恐嚇之情節，應無虛構。
    (九)綜合前述，被告以前述加害財產之事，恐嚇告訴人，致生危害於安全之犯行，
      事證明確，足可認定，前開否認犯行之辯解，尚不足採。
二、核被告乙○○所為，係犯刑法第三百零五條之恐嚇危害安全罪。公訴人認為被告
    所犯者，應為同法第三百四十六條第三項、第一項之恐嚇取財未遂罪，雖非無見
    。惟被告要求告訴人給付報酬之行為，並無意圖為自己不法所有之目的，已見本
    理由欄前述一之(四)所載，即與上開恐嚇取財未遂罪之要件不合，應僅成立第三百
    零五條之恐嚇危害安全罪，故起訴法條應予變更。爰審酌被告為利所矇蔽，偶然
    拾獲他人之物，為求報酬，不惜出言恐嚇，殊非可取，及其尚無使用激烈之手段
    ，復未取得五千元之報酬，造成之危害有限，且犯後態度不佳等一切情狀，量處
    如主文所示之刑，並諭知如易科罰金之折算標準。至扣案被告所有之行動電話手
    機一支、門號0000000000號之ＧＳＭ卡一片，乃被告所有、用以恐嚇
    告訴人丁○○所用之物，前已敘明，爰依刑法第三十八條第一項第二款，併予宣
    告沒收。
三、公訴意旨另以：被告乙○○意圖為自己不法之所有，於八十九年十一月二十八日
    上午七時三十分許，在台中縣豐原市○○路一○○號前竊取前開車牌號碼ＰＤ－
    二０四八號自用小客車，認其涉有刑法第三百二十條第一項之竊盜罪嫌。訊據被
    告堅決否認上述犯行，辯稱：其僅於八十八年十一月三十日下午四時許，在台中
    市○○路八八四巷二五號前，發覺該車之後車廂蓋未掩上，車旁有前述證件資料
    散落一地，並無竊取該輛自小客車等語。經查：
    (一)公訴人認定被告涉有前述竊盜罪嫌，無非係以告訴人之指訴、警員甲○○之職
      務報告，及被告於案發時，在失竊地點附近工作，該部自用小客尋獲之地點又
      位在被告居所附近，若非被告所竊，豈會有上述地緣關係之巧合等推論而來。
    (二)惟告訴人丁○○雖指稱於八十八年十一月二十八日上午七時三十分許，在台中
      縣豐原巿安康路一００號前，發現該輛自小客車失竊，然此尚不足認定即係被
      告所為，應無疑義。
    (三)又前述職務報告中，固載有：1.查獲該輛自小客車時，車門全部上鎖，無法由
      外任意開啟，經車主使用自備鑰匙後，始能開啟，此車又無自動上鎖之功能，
      足見被告所辯解其發現後車廂蓋未掩，證件資料散落一地之語不實，2.附近大
      樓林立，週遭停放之汽車甚多，被告竟能一望即知該輛自小客車，顯為其所竊
      等內容。然此究為警員對於案情判斷之見解，非可資為認定被告確有該起犯行
      之積極證據。
    (四)至前開地緣上之關係，也僅能說明有此項地緣關係而已，無從以之認定被告確
      有前開犯行。
    (五)此外，遍觀卷證，並無其他積極、適合之證據可以證明被告於右開時地竊取此
      輛自小客車，本院亦查無此等證據。既不能證明被告犯罪，原應予被告此部分
      無罪之判決，惟因公訴人以之與前開論罪科刑部分，具有牽連犯之裁判上一罪
      關係，故不另為無罪之諭知。
據上論斷，應依刑事訴訟法第二百九十九條第一項前段、第三百條，刑法第三百零五
條、修正後第四十一條第一條前段、第三十八條第一項第二款，罰金罰鍰提高標準條
例第一條前段、第二條，判決如主文。
中      華      民      國      九十一    年      一      月     三     日
                                          法  官  莊  深  淵
右正本證明與原本無異。
如不服本判決，應於判決送達後十日內，向本院提出上訴狀。
                                書記官
中      華      民      國      九十一    年      一      月     三     日
附錄論罪科刑法條
刑法第三百零五條：
以加害生命、身體、自由、名譽、財產之事，恐嚇他人致生危害於安全者，處二年以
下有期徒刑、拘役或三百元以下罰金。
